【裁判字號】    99,財管,7
【裁判日期】    990630
【裁判案由】    指定遺產管理人
【裁判全文】
臺灣苗栗地方法院民事裁定               99年度財管字第7號
聲  請  人  丙○○
上列聲請人聲請指定被繼承人甲○○之遺產管理人事件，本院裁
定如下：
    主  文
指定乙○○（男，民國五十年十二月十一日出生，身分證統一編
號：Ｚ000000000號，住臺中縣太平市○○里○○鄰○
○路二十四號）為被繼承人甲○○（民國三十八年八月三十日出
生，身分證統一編號：Ｚ000000000號，民國九十八年
十二月十日死亡，生前住苗栗縣三義鄉鯉魚潭村一鄰鯉魚口五號
）之遺產管理人。
准對被繼承人甲○○之繼承人為承認繼承之公示催告。
被繼承人甲○○之繼承人，應自本公示催告最後登載新聞紙之日
起，壹年內承認繼承，上述期限屆滿，無繼承人承認繼承時，被
繼承人甲○○之遺產，於清償債權並交付遺贈物後，如有剩餘即
歸屬國庫。
聲請程序費用新臺幣壹仟元由被繼承人甲○○之遺產負擔。
    理  由
一、本件聲請意旨略以：被繼承人甲○○（男，民國38年8 月30
    日出生，身分證統一編號：Ｚ000000000號，生前住苗栗縣三
    義鄉鯉魚潭村1 鄰鯉魚口5 號）積欠聲請人新臺幣（下同）
    36萬元未清償，詎料被繼承人於98年12月10日死亡，其遺有
    財產，而其繼承人均已向本院聲明拋棄繼承權並經准予備查
    在案，且其親屬會議亦未於民法第1177條規定之1 個月期限
    內選定遺產管理人，爰依民法第1178條第2 項之規定，聲請
    指定乙○○擔任被繼承人之遺產管理人等語。
二、按繼承開始時，繼承人之有無不明者，由親屬會議於一個月
    內選定遺產管理人，並將繼承開始及選定遺產管理人之事由
    ，向法院報明。無親屬會議或親屬會議未於前條所定期限內
    選定遺產管理人者，利害關係人或檢察官，得聲請法院選任
    遺產管理人，並由法院依前項規定為公示催告。又先順序繼
    承人均拋棄其繼承權時，由次順序之繼承人繼承。其次順序
    繼承人有無不明或第四順序之繼承人均拋棄其繼承權者，準
    用關於無人承認繼承之規定，民法第1177條、第1178條第2
    項、第1176條第6 項分別定有明文。次按法院選任或改任財
    產管理人時，應訊問利害關係人意見，非訟事件法第112 條
    亦有明文規定。
三、經查：
（一）聲請人主張之上開事實，業據其提出被繼承人甲○○之除
      戶戶籍謄本暨繼承系統表、本院98年度司促字第869 號支
      付命令暨確定證明書等件，及本票影本2 紙為證，復經本
      院依職權調取98年度繼字第527 號拋棄繼承權卷宗1 宗核
      閱屬實。從而，聲請人為被繼承人之債權人，為利害關係
      人，其聲請本院指定被繼承人之遺產管理人，洵屬有據。
（二）本院審酌被繼承人甲○○之父母、（外）祖父母均已死亡
      ，而其配偶、直系血親卑親屬及兄弟姊妹亦已拋棄繼承，
      未必能善盡遺產管理人之義務，難求積極、有效管理遺產
      。另經聲請人陳報指定由土地登記專業代理人乙○○（男
      ，50年12月11日出生，身分證統一編號：Ｚ000000000號，
      住臺中縣太平市○○里○○鄰○○路24號）擔任被繼承人之
      遺產管理人，並提出乙○○之中華民國國民身分證、臺中
      市土地登記專業代理人開業執照、考試院檢覈及格證書、
      同意書等件為證，茲審酌土地登記專業代理人學有專精，
      持有相當公信力之專門職業技術執照，對於遺產管理事件
      應較熟稔，較能積極有效發揮遺產之最大效益，爰指定乙
      ○○為被繼承人之遺產管理人，並依法為承認繼承之公示
      催告。
四、依非訟事件法第157 條，裁定如主文。
中    華    民    國    99   年     6     月    30    日
                  家事法庭   法  官   曾明玉
以上正本與原本無誤。
如對本裁定不服，須於裁定送達翌日起十日內向本院提出抗告狀
附繕本，並繳納抗告費用新臺幣壹仟元。
                             書記官  黃惠雯
中    華    民    國    99   年     6     月    30    日

司法院資訊處製作；財團法人民間司法改革基金會備份。
